【裁判字號】    99,訴,1492
【裁判日期】    991224
【裁判案由】    違反毒品危害防制條例
【裁判全文】
臺灣彰化地方法院刑事判決              99年度訴字第1492號
公  訴  人  臺灣彰化地方法院檢察署檢察官
被      告  陳俊翰
上列被告因違反毒品危害防制條例，經檢察官提起公訴（99年度
毒偵字第1634、1940號），被告於準備程序就被訴事實，為有罪
陳述，本院合議庭裁定由受命法官以簡式審判程序審理，判決如
下：
    主    文
陳俊翰施用第一級毒品，處有期徒刑陸月，如易科罰金，以新臺
幣壹仟元折算壹日。
    犯罪事實
一、陳俊翰前因施用第一級毒品案件，經本院於民國95年8月10
    日，以95年度毒聲字第43號裁定付觀察、勒戒後，於95年10
    月30日因認無繼續施用毒品之傾向釋放，並由臺灣彰化地方
    法院檢察署檢察官以95年毒偵字第1540號為不起訴處分確定
    。詎猶不知悔改，基於施用第一級毒品海洛因之犯意，於觀
    察勒戒執行完畢釋放後5年內之99年7月20日下午3、4時許，
    在其彰化縣和美鎮○○里○○街92號住所處，以將海洛因置
    入針筒內滲水稀釋後注射血管之方式，施用第一級毒品海洛
    因1次。嗣為警先後於99年7月22日下午2時50分許、同年月2
    3日晚上7時10分許，經徵其同意採集尿液送驗，結果呈毒品
    嗎啡陽性反應，始悉上情。
二、案經臺中縣警察局烏日分局報告臺灣臺中地方法院檢察署檢
    察官呈請臺灣高等法院臺中分院檢察署檢察長令轉及彰化縣
    警察局和美分局報告臺灣彰化地方法院檢察署檢察官偵查起
    訴。
    理  由
一、被告陳俊翰於本院準備程序中，就上揭犯罪事實均為有罪之
    陳述，且所犯係死刑、無期徒刑、最輕本刑3年以上有期徒
    刑以外之罪，經本院合議庭依刑事訴訟法第273條之1第1項
    之規定，裁定由受命法官獨任進行簡式審判程序，先予敘明
    。
二、上開犯罪事實，業據被告陳俊翰於本院準備程序及審理時自
    白不諱，經警採集被告尿液送驗，復呈嗎啡陽性反應，有臺
    中縣警察局查獲毒品案件尿液委外送驗清單1紙、臺中縣警
    察局烏日分局偵查隊委託鑑驗尿液與真實姓名對照表1紙、
    彰化縣警察局和美分局委託檢驗尿液代號與真實姓名對照認
    證單1紙、詮昕科技股份有限公司報告編號00000000、00000
    000濫用藥物尿液檢驗報告各1紙附卷可稽，足認被告自白與
    事實相符，本案事證明確，應依法論科。
三、按毒品危害防制條例於92年7月9日修正公布，自93年1月9日
    施行，其中第20條、第23條將施用毒品之刑事處遇程序，區
    分為「初犯」及「5年內再犯」、「5年後再犯」。依其立法
    理由之說明：「初犯」，經觀察勒戒或強制戒治後，應為不
    起訴處分或不付審理之裁定；經觀察勒戒或強制戒治執行完
    畢釋放後，「5年內再犯」者，因其再犯率甚高，原實施之
    觀察勒戒及強制戒治既已無法收其實效，爰依法追訴或裁定
    交付審理。至於經觀察勒戒或強制戒治執行完畢釋放後，「
    5年後再犯」者，前所實施之觀察勒戒或強制戒治已足以遮
    斷其施用毒品之毒癮，為期自新及協助其斷除毒癮，仍適用
    「初犯」規定，先經觀察勒戒或強制戒治之程序，從而依修
    正後之規定，僅限於「初犯」及「5年後再犯」二種情形，
    始應先經觀察勒戒或強制戒治程序。查本件被告前因施用第
    一級毒品案件，經本院於民國95年8月10日以95年度毒聲字
    第43號裁定付觀察、勒戒後，於95年10月30日因認無繼續施
    用毒品之傾向釋放，並由臺灣彰化地方法院檢察署檢察官以
    95年毒偵字第1540號為不起訴處分確定，有臺灣高等法院在
    監在押全國紀錄表、臺灣高等法院被告前案紀錄表、臺灣彰
    化地方法院檢察署刑案資料查註紀錄表、法務部全國檢察官
    線上查詢刑案人犯在監所最新資料報表及全國施用毒品案件
    紀錄表在卷可稽，本案施用毒品時間，則發生於99年7月20
    日，足徵，被告係於初次觀察、勒戒執行完畢釋放後5年內
    ，再犯施用毒品之罪，已符合毒品危害防制條例第23條第2
    項所定之追訴要件，揆諸前開毒品危害防制條例條文及說明
    ，被告所為本件施用毒品罪，應直接訴追處罰。
四、核被告陳俊翰所為，係犯毒品危害防制條例第10條第1項之
    施用第一級毒品罪。被告為供施用而持有毒品之低度行為，
    為其施用之高度行為所吸收，不另論罪。爰審酌被告曾因施
    用毒品經送觀察、勒戒，仍未知警惕，再犯本件之罪，足見
    其雖經觀察、勒戒等治療程序，仍未徹底戒除惡習遠離毒害
    ，顯未能善體國家設置觀察、勒戒機構，協助毒品施用者戒
    除毒害之良法美意，惟念及施用毒品本質上係戕害自身健康
    之行為，尚未嚴重破壞社會秩序或侵害他人權益，暨其犯罪
    之動機、目的、所生危害及犯罪後坦承犯行，犯後態度良好
    等一切情狀，從輕量處如主文所示之刑，並諭知易科罰金之
    折算標準，以示懲儆。
據上論斷，應依刑事訴訟法第273條之1第1項、第299條第1項前
段，毒品危害防制條例第10條第1項，刑法第11條前段、第41條
第1項前段，判決如主文。
本案經檢察官施教文到庭執行職務。
中    華    民    國    99    年    12    月    24    日
                  刑事第四庭    法  官    陳義忠
以上正本證明與原本無異。
如不服本判決，應於收受判決後10日內向本院提出上訴書狀，並
應敘述具體理由；其未敘述上訴理由者，應於上訴期間屆滿後20
日內向本院補提理由書（均須按他造當事人之人數附繕本「切勿
逕送上級法院」）。
中    華    民    國    99    年    12    月    24    日
                                書記官    吳曉玟
附錄本案論罪科刑法條全文：
毒品危害防治條例第10條第1項
施用第一級毒品者，處6月以上5年以下有期徒刑

司法院資訊處製作；財團法人民間司法改革基金會備份。
